【裁判字號】    92,簡上,103
【裁判日期】    920919
【裁判案由】    違反電信法
【裁判全文】
臺灣士林地方法院刑事判決                        九十二年度簡上字第一三號
    上  訴  人  甲○○
    即  被  告
右列被告因違反電信法案件，不服本院中華民國九十二年三月三十一日所為之九十一
年度簡字第五五三號第一審刑事簡易判決（聲請簡易判決處刑案號：九十一年度偵字
第二二二五號），提起上訴，本院管轄之第二審合議庭判決如左：
    主  文
原判決撤銷。
甲○○違反無線電頻率等有關電波監理業務，由交通部統籌管理，非經交通部核准，
不得使用之規定，未經核准擅自使用無線電頻率，因而致干擾無線電波之合法使用，
科罰金新台幣肆拾萬元，如易服勞役，以罰金總額與陸個月之日數比例折算。緩刑參
年。
扣案如附表所示之電信器材均沒收。
    事  實
一、甲○○自民國九十年六月六日起，從友人林秋森處受讓未經交通部許可及發給審
    驗合格執照之「全球之聲」廣播電台，並以承租之台北市○○區○○街六號三樓
    之一作為播音室，出租時段及播放歌曲、推銷商品等，而未經許可擅自使用該電
    台已裝設在該址及同址九樓頂水塔上之ＵＨＦ立體聲接收器一台、ＵＨＦ立體聲
    發射器一台、混音器一台、卡座播放機一台、數位延遲系統一台、ＣＤ播放機四
    台、卡座播放機一台、電話控制器一台、信號控制器一台、點唱機一台、天線二
    支等射頻器材及成音設備，以無線電頻率四百八十點五兆赫將上開節目發送至裝
    設在台北市士林區○○○路二二七、二二九號前方約二００公尺鐵皮屋及同址鐵
    架之功率放大器一台、電源供應器三台、ＵＨＦ接收器一台、ＦＭ激勵器一台、
    ＦＭ天線一支、ＵＨＦ天線一支等射頻器材及成音設備，再由此發送一百點三兆
    赫之射頻信息（電台頻率為ＦＭ１００‧三ＭＨｚ），供台北地區民眾收聽，致
    干擾合法廣播電台調頻一百點七兆赫（頻率ＦＭ１００‧７ＭＨｚ）無線電波之
    合法使用。迄於九十年十二月七日下午二時二十分許至三時二十分許間，在台北
    市士林區○○○路二二七、二二九號前方約二００公尺鐵皮屋及同址鐵架，以及
    於同日下午二時四十五分許至三時二十分許間，在台北市○○區○○街六號三樓
    之一及同址樓頂，為警依法搜索查獲，並分別扣得上開射頻器材及成音設備等電
    信器材。
二、案經交通部電信總局告發由台灣士林地方法院檢察署檢察官聲請簡易判決處刑。
    。
    理  由
一、右揭事實，業據被告甲○○於警偵訊及本院審理時供認明確，並經證人林秋森於
    警訊時陳述讓渡「全球之聲」廣播電台之情屬實，且有卷附之讓渡書乙紙及如事
    實欄所載之射頻器材及成音設備等電信器材扣案可資佐證。另查，被告未經許可
    擅自使用「全球之聲」廣播電台發送一百點三兆赫之射頻信息，致干擾調頻一百
    點七兆赫無線電波之合法使用之事實，有交通部電信總局北區電信監理站九十年
    十二月六日北站密九十字第五０００七七─０號函、電信總局北區電信監理站電
    話受理非法電台及電波干擾紀錄單、交通部電信總局北區電信監理站非法電台及
    電波干擾處理報告表、錄音內容說明、干擾測試報告附卷足憑。事證已明，被告
    犯行洵堪認定，應予依法論科。
二、按被告行為時之電信法第四十八條第一項規定「無線電頻率、電功率、發射方式
    及電台識別呼號等有關電波監理業務，由交通部統籌管理，非經核准，不得使用
    或變更」、同法第五十八條復規定「未經許可擅自設置或使用電台發送九千赫至
    三百秭赫之射頻信息，致干擾無線電波之合法使用者，處二年以下有期徒刑、拘
    役或科或併科新台幣六十萬元以下罰金。違反第四十六條第四項規定設置或使用
    無線廣播電台或無線電視電台發送射頻信息，致干擾無線電波之合法使用，或違
    反第四十八條第一項規定擅自使用或變更無線電頻率致干擾無線電波之合法使用
    者，依前項之規定處斷。違反第四十八條第一項規定，擅自使用或變更無線電頻
    率未干擾無線電波之合法使用者，處拘役或科或併科新台幣二十萬元以下罰金」
    。惟被告行為後，電信法業於九十二年五月二十一日修正，同年月二十三日生效
    ，其中第四十八條第一項之規定與修正前同，而原第五十八條第一項前段「未經
    許可擅自設置或使用電台發送九千赫至三百秭赫之射頻信息，致干擾無線電波之
    合法使用」之處罰規定，業經刪除，修正後電信法第五十八條第二項為「違反第
    四十八條第一項規定，未經核准擅自使用或變更無線電頻率者，處拘役或科或併
    科新台幣二十萬元以下罰金」、第三項為「犯前項之罪，因而致干擾無線電波之
    合法使用者，處二年以下有期徒刑、拘役或科或併科新台幣六十萬元以下罰金」
    ，經比較修正前電信法第五十八條第二項後段與修正後電信法第五十八條第三項
    之規定，二者法定刑度並無輕重之別，是適用新法對於被告並無不利之處，依刑
    法第二條第一項前段規定，自應適用修正後之電信法第五十八條第三項規定處斷
    ，核被告所為，係犯電信法第五十八條第三項之規定。原審予以論罪科刑，固非
    無見，惟原判決認定之事實為被告未經許可擅自「使用」電台發送射頻信息，乃
    其主文諭知被告係未經許可擅自「設置」電台發送射頻信息，已有未合；且原判
    決未及比較適用新修正之電信法，亦有未洽，被告以量刑過重提起上訴，雖無理
    由，惟原判決既有前開未妥之處，自應由本院將原判決撤銷改判。爰審酌被告無
    犯罪前科，素行尚稱良好及其因犯罪動機、手段、目的、對合法通信造成之損害
    及其犯罪後坦承犯行之態度等一切情狀，量處如主文所示之刑，並諭知易服勞役
    之折算標準。末查，被告未曾受有期徒刑以上刑之宣告，有台灣高等法院被告全
    國前案紀錄表在卷可稽，其因一時失慮，致罹刑典，犯後已坦承犯行，尚知悔悟
    ，經此起訴審判論罪科刑之教訓，當能心生警惕，應無再犯之虞，本院認所宣告
    之刑以暫不執行為適當，併諭知緩刑三年，以啟自新。
三、扣案如附表所示之電信器材，依電信法第六十條規定併予宣告沒收；至同時查扣
    之混音器一台、卡座播放機二台、數位延遲機一台、ＣＤ播放機四台、電話控制
    器一台、信號控制器一台及點唱機一台等現場音響設備等物，均非屬供長距離通
    訊聯絡使用之電信器材，故不得依電信法第六十條之規定予以沒收，且因該等器
    材價格不菲，刑法第三十八條第一項第二款又係採裁量沒收之法例，本院本諸比
    例原則，認為該等器材尚無沒收之必要，亦併予說明之。
四、聲請簡易判決處刑意旨另以：被告行為同時觸犯修正前電信法五十八條第一項前
    段之規定。惟按犯罪後之法律已廢止刑罰者，應諭知免訴之判決，刑事訴訟法第
    三百零二條第四款有明文規定。查被告行為後，電信法已修正，將原來第五十八
    條第一項前段之處罰規定刪除，已如前述，則該部分因被告犯罪後法律已廢止其
    刑罰，原應為免訴之判決，惟因檢察官認為該部分與前述判決有罪部分，係想像
    競合犯裁判上一罪關係，爰不另為免訴之諭知，併此說明。
依刑事訴訟法第四百五十五條之一第一項、第三項、第三百六十四條、第三百六十九
條第一項前段、第二百九十九條第一項前段，電信法第五十八條第三項、第六十條，
刑法第二條第一項前段、第十一條、第四十二條第三項、第七十四條第一款，罰金罰
鍰提高標準條例第二條，現行法規所定貨幣單位折算新台幣條例第二條，判決如主文
。
本案經檢察官劉異海到庭執行職務
中      華      民      國      九十二      年      九    月    十九    日
                                臺灣士林地方法院刑事第四庭
            審判長法  官  謝  靜  恒
                                          法  官  王  俊  雄
                                          法  官  洪  慕  芳
右正本證明與原本無異。
本件不得上訴。
                                          書記官  趙  彩  彤
中      華      民      國      九十二      年      九    月   二十三   日
附錄本判決論罪科刑依據之法條：
電信法第五十八條第三項：
  犯前項之罪，因而致干擾無線電波之合法使用者，處二年以下有期徒刑、拘役或科
  或併科新臺幣六十萬元以下罰金。
電信法第六十條：
  犯第五十六條至第五十八條之罪者，其電信器材，不問屬於犯人與否，沒收之。
附表：
一、ＵＨＦ立體聲接收器一台
二、ＵＨＦ立體聲發射器一台
三、天線二支
四、功率放大器一台
五、電源供應器三台
六、ＵＨＦ接收機一台
七、ＦＭ激勵器一台
八、ＦＭ天線一支
九、ＵＨＦ天線一支


司法院資訊處製作；財團法人民間司法改革基金會備份。
